【裁判字號】    97,訴,6
【裁判日期】    970529
【裁判案由】    損害賠償
【裁判全文】
臺灣高雄地方法院民事判決                 97年度訴字第6號
原      告  堂營土木包工業有限公司
法定代理人  甲○○
被      告  高雄市政府地政處
法定代理人  乙○○
訴訟代理人  周村來律師
            周元培律師
上列當事人間損害賠償事件，本院於民國97年5 月15日言詞辯論
終結，判決如下：
  主  文
原告之訴駁回。
訴訟費用由原告負擔。
  事  實及理  由
一、原告主張：伊於民國96年5 月4 日與被告簽約承攬「高雄市
    楠梓區翠屏國中鄰近地區區段徵收安全設施改善工程」（下
    稱系爭工程），承攬總金額為新台幣（下同）735,000 元。
    伊於96年6 月12日開工後，均按預定進度網狀圖施工，進度
    並無落後，而工程期間就「廣場擋車墩」外套管之熱浸鍍鋅
    量向被告申請變更之處理期間應停工不計進度，惟被告竟將
    原告承攬系爭工程96年8 月進度落後51.999% 之不實資料，
    上傳至行政院公共工程委員會之「工程標案管理系統」，導
    致大眾誤解致伊信用受損。爰依侵權行為之法律關係，提起
    本訴，並聲明請求判決：被告應給付原告500 萬元。
二、被告則以：原告因系爭工程「廣場擋車墩」工程項目之外套
    管之鍍鋅量問題有所延宕，致實際進度落後預定進度，「廣
    場擋車墩」之鐵件及基礎均為96年9 月3 日始完成，至96年
    8 月31日實際進度僅33.101% ，較預定進度85.1% 落後51.9
    99% ，故伊將此資訊上傳，並無故意過失。被告上傳資訊，
    係依上級機關即高雄市政府之要求及政府採購法第61條規定
    所為，並無任何故意過失；況上開系統需帳號密碼始得登入
    查閱，並未對外公開，無侵害原告信用及名譽之虞等語，資
    為抗辯，並聲明請求判決：(1)原告之訴駁回。(2)如受不利判
    決，願供擔保免為假執行。
三、兩造爭執及不爭執事項：
  (一)不爭執部分：
    1.原告於96年5 月4 日與被告簽訂系爭工程之承攬契約，承
      攬總金額為735,000 元，並於96年6 月12日開工。
    2.原告曾就系爭工程中「廣場擋車墩」外套管之熱浸鍍鋅量
      向被告申請變更，並經被告同意調降。
    3.被告曾將原告承攬系爭工程於96年8 月進度落後51.999%
      之資料上傳至行政院公共工程委員會之「工程標案管理系
      統」。
    4.本件公共工程委員會標案管理系統，須經各機關工程之權
      責人員輸入帳戶密碼，始得登入查閱，未對外公開。
  (二)爭執部分：
    1.被告承攬之系爭工程，於96年8 月間之進度有無落後情事
      。
    2.被告將原告有進度落後之資料上傳至「工程標案管理系統
      」，是否造成原告之信用受損。
    3.若原告得請求損害賠償，其金額以若干為適當。
四、本院判斷：
（一）被告承攬之系爭工程，於96年8 月間之進度有無落後情事
      ？
    1.經查：本件原告於96年5 月4 日承攬被告系爭工程，約定
      全部工程應於開工之日起，於70日曆天內完工，開工日為
      同年6 月12日開工等情，有兩造工程契約可參（外放證物
      ），且為兩造所不爭，堪信為真實。
    2.再查，系爭工程契約第4 條約定，契約文件之範圍包括契
      約條款、契約附加條款或補充說明、決標文件、工程設計
      施工圖表及包含預定進度表在內之其他決標要項等文件等
      情，有上開工程契約為證，是原告所提出之預定進度表，
      如經被告審認同意，即應作為兩造契約之一部分甚明。又
      原告曾於96年6 月5 日修正系爭工程之施工計畫書，經被
      告於96同年月6 日函覆原告表示同意備查等情，亦據原告
      提出被告函文1 件為證（本院卷第16頁），且為被告所不
      爭，是原告主張系爭工程契約是否有進度落後，應以該施
      工進度預定網狀圖為準等語，堪予採信。
    3.又兩造工程契約原約定擋車墩外套管之設計鍍鋅量為610g
      / ㎡，然因鋼管厚度未達5 公分以上而無法達成，經兩造
      協商而降低為500g/ ㎡等情，業經原告提出兩造間之函文
      （本院卷第38頁至第42頁）為證，並為被告所不爭執，而
      堪信為真實，則原告主張96年7 月20日至96年8 月18 日
      間，被告因兩造曾協商變更鍍鋅量而停工期間應不計進度
      等情，亦堪採信。
    4.是兩造工程進度之認定既應以施工計畫書及所附施工進度
      預定網狀圖為準，且因協調鍍鋅量之停工期間亦應不計進
      度，是被告逕依日曆天數計算工程進度，並以之認定原告
      有進度落後等情，依法即有未合。
（二）被告將原告有進度落後之資料上傳至「工程標案管理系統
      」，是否造成原告之信用受損？
    1.被告曾將原告承攬系爭工程於96年8 月進度落後51.999%
      之資料上傳至行政院公共工程委員會之「工程標案管理系
      統」等情，為兩造所不爭而堪信為真實，惟查：被告認定
      原告施工進度落後等情，雖與事實不符，然上開工程進度
      之記載及上傳，僅係被告為管理工程進度，依行政院公共
      工程委員會及高雄市政府之要求（本院卷第47頁、第48頁
      ），於政府機關之內部電腦網路中就其認定之原告施工進
      度落後等情予以記載上傳。被告既未以原告進度落後為由
      ，為原告違約或給付遲延之法律上主張，則被告上開電腦
      記錄之填寫與傳輸，顯純係中央與地方機關及上、下級行
      政機關間基於管理公共工程所為之內部控管行為，尚無對
      外之效力可言。
    2.再查：公共工程委員會建置之前述標案管理系統，須經各
      機關工程之權責人員輸入帳戶密碼，始得登入查閱，並未
      對外公開乙節，業據行政院公共工程委員會函覆在卷（本
      院卷第82頁），復為兩造所不爭，則被告顯未將其單方認
      定之進度落後等情對外發佈甚明。且前述標案管理系統之
      「進度預警」欄已註記「1.本案廠商...96 年8 月進度落
      後達-51.999 ％，落後因素：（未填）」、「2.上述落後
      因素如為廠商責任時，請注意該廠商承攬其他工程之履約
      情形」等語（本卷第59頁），足見被告並未於上開內部網
      路資訊登載96年8 月份落後原因係可歸責於原告所致。又
      上開標案管理系統同一網頁之「落後原因」欄中亦記載：
      「本案進度未落後（實際進度大於預定進度或尚未填列）
      ，不顯示登載落後原因入口」等語（本院卷第61頁），足
      見被告已認定本件工程確已於約定期限內全部完工，並填
      載於該標案管理系統中。是縱有他人因偶然因素閱覽得知
      該內部網路資訊，亦不至於對原告之信用造成損害。是被
      告抗辯其行為並未侵害原告之名譽或信用等語，尚堪採信
      。
（三）綜上所述，被告認定原告承攬系爭工程於96年8 月份有進
      度落後等情，雖有違誤，然其將上開資訊填載、上傳至非
      公開之行政院公共工程委員會之「工程標案管理系統」，
      並未同時記載該落後原因係可歸責於原告，且於總結之「
      落後原因」欄載明該案進度未落後等語，足以令人得知原
      告已於約定期限內完工之事實，是被告上開行為難認有侵
      害原告信用或名譽之情，原告依民法第184 條侵權行為之
      規定，請求被告賠償其損害，為無理由，應予駁回。
五、本件事證已臻明確，兩造其餘陳述及攻擊方法，核與判決之
    基礎無影響，自無庸逐一論述，併此敘明。
六、訴訟費用負擔之依據：民事訴訟法第78條。
中    華    民    國    97    年    5     月    29    日
                  民事第五法  官  葉啟洲
上為正本係照原本作成。
如不服本判決，應於送達後20日內，向本院提出上訴狀並表明上
訴理由，如於本送達前提起上訴者，應於判決送達後10日內補提
上訴理由書（須附繕本）。
中    華    民    國    97    年    5     月    29    日
                          書記官  吳慕瑩


司法院資訊處製作；財團法人民間司法改革基金會備份。
